【裁判字號】    89,交訴,231
【裁判日期】    900403
【裁判案由】    公共危險等
【裁判全文】
臺灣高雄地方法院刑事判決                        八十九年度交訴字第二三一號
    公  訴  人  臺灣高雄地方法院檢察署檢察官
    被      告  甲○○
右列被告因公共危險等案件，經檢察官提起公訴（八十九年度偵字第一八九二四號）
，本院判決如左：
    主  文
甲○○因過失傷害人，累犯，處有期徒刑伍月；又駕駛動力交通工具肇事，致人傷而
逃逸，累犯，處有期徒刑捌月。應執行有期徒刑壹年。
    事  實
一、甲○○於民國八十四年間因肅清煙毒條例，經本院判處有期徒刑三年一月確定，
    於八十七年五月二十二日執行完畢，仍不知悔改，因其所使用之車牌號碼ＨＢ─
    七九六七號自小客車交由高雄縣鳳山市○○○路二九四號之六寶元汽車維修廠修
    理後，一時無力給付全部修車費用，為取回車輛使用，乃向友人侯中山借得其保
    管之車牌號碼ＹＨ─一八二０號自小客車，並於八十九年五月二十五日將借得之
    上開車輛交予寶元汽車維修廠質押，又因甲○○使用之車牌號碼ＨＢ─七九六七
    號自小客車已有多次違規紀錄，經警開立舉發違反道路交通管理事件通知單多紙
    ，為逃避違規再次被舉發，於同日在寶元汽車維修廠修理將ＹＨ─一八二０汽車
    牌照二面拆卸，於八十九年五月二十六日懸掛在其使用之車牌號碼ＨＢ─七九六
    七號車輛上。嗣於八十九年五月二十六日上午十時五十分許，甲○○未考領駕駛
    執照，駕駛懸掛ＹＨ─一八０二號汽車牌照，惟真正車牌號碼為ＨＢ─七九六七
    號之自小客車，沿高雄縣鳳山市○○路由西往東方向行駛，行經高雄縣鳳山市○
    ○路與新富路交岔路口時，本應注意汽車行駛至交岔路口，其行進應遵守燈光號
    誌，遇紅燈應依車道連貫暫停，並應注意車前狀況，隨時採取必要之安全措施，
    且當時天候晴、有日間自然光線、柏油路面乾燥、無障礙物及其他缺陷、道路視
    距良好，依其智識及能力並無不能注意，竟疏未注意，見新富路燈光號誌已變為
    紅燈時，乃竟未遵守燈光號誌暫停，且未注意車前狀況，仍貿然闖越紅燈，駛過
    慢車道前之停止線，適有亦未考領駕照之乙○○○騎乘車牌號碼ＷＨＺ─五九九
    號機車，與甲○○同方向行駛至交岔路口，遇紅燈而超過停止線已先暫停在行人
    穿越道之後，甲○○乃自後追撞之，致乙○○○受有第一腰椎骨折之傷害。甲○
    ○於肇事後，先下車查看乙○○○之傷情，見乙○○○受傷無法站起，迅即駕車
    逃逸，並將ＹＨ─一八二０汽車牌照二面丟棄在不詳地點之水溝內，嗣經路人記
    下肇事車輛之車牌號碼提供予警方，再經警循線查獲甲○○。
二、案經乙○○○訴由高雄縣警察局六分局移送臺灣高雄地方法院檢察署檢察官偵查
    起訴。
    理  由
一、訊據被告甲○○於本院審理中坦承於上開時、地將借得之ＹＨ─一八二０汽車牌
    照二面拆卸懸掛在ＨＢ─七九六七號汽車上，駕車行駛於道路上，及自後追撞告
    訴人之事實，雖據證人侯中山於警訊時否認將其保管之車牌號碼ＹＨ─一八二０
    汽車借予被告，並陳稱：該車是原車主（指車主黃薇雅之父黃陸通）積欠我以前
    老闆曾榮俊新台幣（下同）二十萬元，將該車作為抵押，曾榮俊將該車借給我朋
    友吳金原使用，吳金原於八十八年十二月中旬託我保管，我將該車放置在高雄市
    ○○路邊，於八十九年元月間發現失竊，但並未報案，吳金原介紹之友人甲○○
    曾詢問我該車之事，我表示已將鑰匙丟棄在路上等語，然據證人即該車車主黃薇
    雅於警訊時陳明：該車是我父親黃陸通在使用等語，而證人黃陸通則於警訊證述
    ：我於八十八年十月間積欠曾榮俊二十萬元，乃將該車交予吳金原，後來據我知
    悉又交予侯中山使用等語，再參以證人即寶元汽車維修廠職員孫培元則於警訊時
    陳稱：甲○○提供該車作為抵押時，有交付牌照登記書正本，原廠鑰匙給我等語
    ，足證該車輛確係因案外人黃陸通因積欠訴外人吳金原債務，而輾轉交由訴外人
    侯中山保管使用。且因被告於交付該車向案外人孫培元質押時，又交付該車之牌
    照登記書及原廠鑰匙，足認案外人孫中山確將該車借予被告，並交付上開證明文
    件及鑰匙至明，案外人孫中山於警訊中關於其並未將該車借予被告一節，當非可
    採。故被告將借得之車牌號碼ＹＨ─一八二０汽車之汽車牌照二面拆卸懸掛在其
    使用之ＨＢ─七九六七號汽車上之事實，堪以認定。
二、被告於本院審理中對於上開時、地駕車不慎撞及告訴人，及肇事後雖有下車查看
    ，惟見告訴人受傷乃迅即駕車逃逸之事實，坦白承認，核與告訴人及告訴代理人
    於警、偵訊及於本院審理中指訴情節相符，且查：
（一）按汽車行駛至交岔路口，其行進應遵守燈光號誌；遇紅燈應依車道連貫暫停；
      應注意車前狀況，並隨時採取必要之安全措施；道路交通安全規則第一百零二
      條第一項第一款、第十一款、第九十四條第三項分別定有明文。此為一般駕駛
      人所應注意並確實遵守之事項，本件被告未考領有駕駛執照，此有交通部公路
      局高雄區監理所八十九年十一月二十八日八九高監二字第八九六一八六一號函
      在卷可證。被告本不應違規駕駛汽車，惟其既為汽車駕駛人，自應謹慎注意上
      開規定並確實遵守之。且當時天候晴、有日間自然光線、柏油路面乾燥、無障
      礙物及其他缺陷、道路視距良好等情，此有道路交通事故調查報告表一紙附於
      警卷可證，則被告自應注意駕駛汽車行駛至交岔路口，其行進應遵守燈光號誌
      ，遇紅燈應依車道連貫暫停，且應注意車前狀況，並隨時採取必要之安全措施
      為是。
（二）本件肇事地點為高雄縣鳳山市○○路與新富路交岔路口，該路口設置有適當之
      燈光號誌，被告與告訴人於肇事前之車行方向均係由新富路由西往東方向行駛
      ，告訴人遇紅燈而超過停止線先暫停在行人穿越道後之慢車道上，被告則行駛
      在慢車道上，未暫停而則自後追撞告訴人騎乘之機車等情，此有新甲派出所刑
      事案件呈報單、位置示意圖各一紙、現場照片二幀及上開道路交通事故調查報
      告表一紙在卷可證。足認被告駕車行經交岔路口，疏未注意於燈光號誌已變為
      紅燈時，未遵守燈光號誌暫停，且未注意車前狀況，仍貿然闖越紅燈，而自後
      追撞告訴人暫停之機車，被告就本件交通事故之發生確有過失至明。而告訴人
      騎乘之機車遭被告自後追撞後，因此受有第一腰椎骨折之傷害，此有診斷證明
      書一份在卷足參，是以告訴人之傷害結果，與被告之過失行為間，顯具有相當
      因果關係。綜上各情，被告過失傷害、肇事致人傷而逃逸之犯行，罪證明確，
      至堪認定。
三、核被告甲○○所為，係犯刑法第二百八十四條第一項過失傷害罪、第一百八十五
    條之四肇事致人傷而逃逸罪。被告無駕駛執照駕車，因而致告訴人受傷，應負過
    失傷害刑事責任，應依道路交通管理處罰條例加重其刑（指過失傷害部分）。又
    被告前於八十四年間因肅清煙毒條例，經本院判處有期徒刑三年一月確定，於八
    十七年五月二十二日執行完畢，五年以內再犯有期徒刑以上之罪，為累犯，應依
    法加重其刑（指過失傷害、肇事致人傷而逃逸部分）。被告所犯上開二罪間，犯
    意各別，行為互殊，應分別論罪，併合處罰。爰審酌被告就本件交通事故應負全
    部之過失責任，造成告訴人受傷，及告訴人所受傷勢非輕，又被告於肇事後不救
    護告訴人而逃逸，但被告於犯後坦承犯行，態度尚佳，然尚未與告訴人成立和解
    等一切情狀，分別量處如主文所示之刑，並定其應執行刑。
四、論斷，應依刑事訴訟法第二百九十九條第一項前段、道路交通管理處罰條例第八
    十六條第一項、刑法第二百八十四條第一項、第一百八十五條之四、第四十七條
    、第五十一條第五款、罰金罰鍰提高標準條例第一條前段，判決如主文。
本案經檢察官蔡麗宜到庭執行職務。
中      華      民      國      九十      年      四      月    三    日
                                  臺灣高雄地方法院交通法庭
                                      法  官  張  桂  美
右正本證明與原本無異。
如不服本判決，應於判決送達後十日內，向本院提出上訴狀。
                                      書記官  吳  金  霞
中      華      民      國      九十      年      四      月    三    日


司法院資訊處製作；財團法人民間司法改革基金會備份。
